臺灣高雄地方法院刑事判決　　　　　　 94年度簡上字第320號
上　訴　人
即　被　告　丙○○
選任辯護人　李美慧律師
　　　　　　何俊墩律師
　　　　　　李玲玲律師
上列上訴人即被告因毀棄損壞案件，不服本院高雄簡易庭94年度
簡字第1477號中華民國94年3 月31日第一審判決（聲請簡易判決
處刑案號：臺灣高雄地方法院檢察署92年度偵字第25181 號），
提起上訴，本院管轄之第二審合議庭判決如下：
    主  文
上訴駁回。
    事實及理由
一、本案經本院審理結果，認原審認定被告丙○○損壞他人之主
    臥室牆壁、房門、櫥櫃、桌椅、玻璃（原審判決漏載為桌椅
    、櫥櫃抽屜等物），足以生損害於他人之事實，引用刑法第
    354 條、第41條第1 項前段，罰金罰鍰提高標準條例第1 條
    前段、第2 條，判處上訴人拘役30日，如易科罰金，以300
    元折算1 日，其認事用法，核無不當，應予維持，並引用原
    審判決書記載之事實及理由。
二、被告上訴意旨雖又指稱：(一)案發時系爭建物所有權人係黃福
    氣，非告訴人甲○○，且甲○○於本院91年度執字第7189號
    強制執行事件主張「1-4 樓及7 樓為甲○○使用，故由甲○
    ○負責點交；5 、6 樓為丙○○使用，同意置放其中物品作
    廢棄物處理」可見本案建物5 、6 樓內之物品並非甲○○所
    有而為丙○○所有，是甲○○並非本件有權告訴之人；(二)刑
    法第254 條之毀損器物罪以相關器物不堪使用為要件，本件
    被告雖於建物室內主臥室、門扇、桌椅等物以噴漆噴上「強
    奪財物」、「無情」等是，僅造成外觀上困擾，並未使失去
    效用，是原判決並未審查詳究，自屬率斷，顯非適法。
三、惟查：
  (一)刑事訴訟法第232 條所謂犯罪之被害人，指因犯罪行為直
    接受損害之人。就財產犯罪言，所有權人固為被害人，即對
    於該財產事實上有使用監督之人，因他人之犯罪行為致其使
    用監督權受侵害者，亦不失為直接被害人。故物之借用人或
    承租人，對於借用物或租賃物雖無所有權，但既享有管理、
    使用或收益之權限，故予毀損，致其不能為使用收益時，該
    借用人或承租人，自得依法提出告訴。系爭高雄市○○區
    ○○路2 號之建物所有權，固經案外人黃福氣於92年1 月21
    日取得本院92高貴民良91執字第7189號不動產權利移轉證書
    （見本院91執7189號執行卷第172 頁）而取得所有權，然該
    建物之前所有權人高承開發股份有限公司（以下簡稱高承公
    司）於拍賣前已將該建物之6 樓借予告訴人甲○○及被告丙
    ○○使用，此由被告於本院訊問時稱：「80年搬進去時，1
    樓到5 樓是辦公室，7 樓是會議室，6 樓是我們的住家」、
    「（問：家暴事件發生後，你與告訴人有無分居？）家暴發
    生後，告訴人都住在外面沒有回來」、「5 樓本來是辦公室
    開放的空間，怕被告的家暴行為，所以請公司總務加裝隔間
    門；6 樓除了主臥室及我婆婆的房間及廚房外，還有小孩房
    間及客廳」等語（見本院94年11月11日審判筆錄第10至11頁
    ）及證人即告訴人甲○○於本院具結證稱：「6 樓是我們私
    人住處，我與我媽媽住，6 樓的家具、門窗、桌椅是我私人
    所有」等語（見本院94年11月11日審判筆錄第3 頁）對照觀
    之，被告與告訴人於80年未離婚前即入住系爭建物6 樓，顯
    已得前所有權人高承公司同意出借而住居使用，且該6 樓既
    有主臥室，自為被告及告訴人所起居使用，是告訴人就該6
    樓自有使用權，無論告訴人事後有無搬出，高承公司既未終
    止前與告訴人間之使用借貸關係，告訴人就該建物6 樓仍有
    使用權，此外，案外人黃福氣因本院前揭不動產權利移轉證
    明書而取得系爭建物所有權，尚未因點交而取得該建物6 樓
    之使用收益權，是該6 樓仍屬前所有權人高承公司借予告訴
    人及被告使用之狀態中，此由被告於點交前仍住居該處，益
    得其徵，是告訴人甲○○既為系爭建物6 樓之使用權人，對
    於6 樓之主臥室牆壁、房門、玻璃自有使用權，至於6 樓內
    之櫥櫃、桌椅，均係供住居使用，告訴人既住居該處，又無
    證據顯示告訴人曾將其居家使用之傢俱搬出之情，應認告訴
    人就該6 樓內之櫥櫃、桌椅仍有使用權，自得依法提出告訴
    ，被告辯稱告訴人本件告訴不合法，與事實不符，不足採信
    。
  (二)刑法第354 條之毀損器物罪，其行為態樣包括毀棄、損壞
    及致令不堪用，其中所謂損壞，係指改變物之外觀形貌而足
    以減低其效用或價值之行為。本件告訴人所有之系爭建物
    6 樓主臥室牆壁、房門、櫥櫃、桌椅經被告以紅色及黑色噴
    漆噴上文字使牆壁、房門、櫥櫃、桌椅外觀形貌增添與原物
    整體設計、美觀不襯之文字，足以減低牆壁、房門、櫥櫃、
    桌椅之價值，此有被告損壞後主臥室牆壁、房門、櫥櫃、桌
    椅照片15張在警詢卷、照片22張在本院卷可稽。被告仍執上
    開噴漆未使失去效用等語置辯，並不足採。告訴人所有之
    玻璃被損壞打破，亦有照片在警詢卷可稽，以被告自承系爭
    建物6 樓點交前仍由其居住及前揭損壞牆壁、房門、櫥櫃、
    桌椅之情，堪認被告於點交前心懷怨恨，毫無惜物之念，且
    該建物6 樓並非一般人可隨意出入之處，可認該玻璃係被告
    所為損壞無誤，被告辯稱非其所為，顯係卸責之詞，不足採
    信。
  (三)綜上所述，上訴意旨執前詞指摘原判決不當，為無理由，應
    予駁回。
據上論斷，應依刑事訴訟法第455條之1第1項、第3項、第368條
、第373條，判決如主文。
本案經檢察官乙○○到庭執行職務
中　　華　　民　　國　　94　　年　　11　　月　　25　　日
                  刑事第十一庭  審判長法　官  何秀燕
                                      法　官  戰諭威
                                      法  官  楊智守
以上證明與原本無異。
不得上訴。
中　　華　　民　　國　　94　　年　　11　　月　　25　　日
                                      書記官  王美玲
附錄本案論罪科刑法條：
刑法第354條
毀棄、損壞前二條以外之他人之物，或致令不堪用，足以生損害
於公眾或他人者，處2 年以下有期徒刑、拘役或5 百元以下罰金
。
